【裁判字號】    98,上易,23
【裁判日期】    980409
【裁判案由】    傷害
【裁判全文】
臺灣高等法院高雄分院刑事判決          98年度上易字第23號
自  訴  人  乙○○
自訴代理人  吳秋麗  律師
上  訴  人
即  被  告  丙○○
上  訴  人
即  被  告  甲○○
上列上訴人因傷害案件，不服臺灣高雄地方法院97年度自字第18
號中華民國97年11月27日第一審判決，提起上訴，本院判決如下
：
     主  文
上訴駁回。
    事  實
一、丙○○與其兄嫂乙○○因高雄縣梓官鄉○○村○○路147 巷
    27號房屋之產權及使用糾紛，向有不睦。民國96年8 月29日
    下午2 時許，以輪椅代步之乙○○至上開27號屋內，要求與
    丙○○討論產權及使用糾紛問題，因丙○○不在，其妻甲○○不願出面，將自己鎖在房門內，乙○○見狀乃用力拍打甲○○之房門，甲○○遂以電話通知在外之丙○○。丙○○自
    外返回上開房屋後，見李寶珠堵住房門，竟基於傷害之犯意
    ，至乙○○身後拉扯乙○○右手腕，致乙○○及其所乘坐之
    輪椅向後傾倒，乙○○因而受有頭部外傷合併腦震盪、頸、
    背部挫傷、右手臂挫傷合併淤血等傷害。而甲○○步出房門
    時，見乙○○跌倒在地，竟亦基於傷害之犯意，以腳踢乙○○之左大腿，致乙○○受有左大腿挫傷之傷害。
二、案經乙○○提起自訴。
    理  由
一、按被告以外之人於審判外之言詞或書面陳述，除法律有規定
    者外，不得作為證據，刑事訴訟法第159 條第1 項定有明文
    。而從事業務之人於業務上或通常業務過程中所須製作之紀
    錄文書、證明文書，除顯有不可信之情形外，亦得為證據，
    同法第159 條之4 第2 款亦規定甚明。查卷附自訴人乙○○
    於「國軍岡山醫院」之病歷，係該診治醫師於執行醫療業務
    通常過程中所製作之紀錄文書，且無顯不可信之情況存在，
    自得作為證據。
二、訊據被告丙○○、甲○○對於與自訴人乙○○就上開房屋之
    產權及使用，有所糾紛，向有不睦，96年8 月29日下午2 時
    許，以輪椅代步之自訴人至上開27號屋內時，甲○○將自己
    鎖在房門內，丙○○接獲甲○○電話通知後自外返回該屋，
    嗣伊二人均順利離開該屋等情，均坦承不諱，惟被告二人均
    矢口否認當日對於自訴人有任何傷害犯行，辯稱：伊二人並
    未毆打自訴人，及自訴人並未受傷等情。經查：
(一)被告二人之前開犯行，已經自訴人指述明確，核與證人謝雅
    雯於原審審理時證稱：當天自訴人至上開房屋時，甲○○在
    房間裡面，自訴人去敲門，過沒有多久丙○○就就從外面回
    來，一進來很生氣就站在自訴人輪椅的後方用手去拉自訴人
    的右手腕，自訴人就跟輪椅一起摔倒在地上，後腦先著地，
    整個人仰躺，甲○○趁自訴人摔下去的時候，就用腳踹自訴
    人的大腿等語相符（見原審卷二第53頁背面至第58頁）。並
    有「國軍岡山醫院」之病歷可佐（見原審卷一第62頁至第68
    頁）。被告二人雖稱謝雅雯係乙○○之子曾雅頌之女友，其
    證詞應有偏頗云云；惟證人謝雅雯已於審理中以具結擔保其
    陳述之真性，且其與乙○○之子曾雅頌雖為男女朋友關係，
    但因其陳述如有虛偽，依法應受偽證之處罰，衡情，證人謝
    雅雯是否會因與曾雅頌係男女朋友關係，即為不實之陳述，
    並非無疑。又證人謝雅雯與被告二人並無怨隙，當無甘冒偽
    證之風險，而設詞攀誣被告二人之必要。再據證人謝雅雯所
    證及被告二人所述之情節，自訴人於案發前曾用力拍打甲○○之房門，而當時自外返回之丙○○見狀，氣急敗壞之餘，
    為使在房內之甲○○得以順利離開，而基於傷害之犯意，拉
    扯自訴人不讓伊繼續拍打房門；至甲○○走出房門時，情緒
    仍然激動，見自訴人倒地，而基於傷害之犯意，順勢踢自訴
    人，此為一般人之情緒反應，亦不難想像。是證人謝雅雯上
    開證詞，尚與一般經驗法則無違，是其證言，堪以採信。
(二)自訴人至「國軍岡山醫院」就醫之時間為96年8 月29日下午
    3 點58分，其受傷之部位多數在身體背面（見原審卷一第65
    頁）等情，有該院之病歷可稽（見原審卷一第64頁至51頁至
    第68頁）；而自訴人當日確有受有頭部外傷合併腦震盪、頸
    、背部挫傷、右手臂挫傷合併淤血、左大腿挫傷等傷害，亦
    有上揭該院之病歷及診斷證明書可查（見原審卷一第5 頁）
    。查上開糾紛發生之時間為下午2 時許，而自訴人於下午3
    時58分許就醫，時間緊接，客觀上之傷勢又與自訴人所指述
    及證人謝雅雯所證述之情節相符。又一般乘坐輪椅者如無外
    力施加，應無可能自行向後傾倒，而乘坐輪椅之自訴人受傷
    之部分，多數位於身體背面，自足以證明係被告丙○○拉扯
    致自訴人之輪椅，致其後倒所致之傷害，益證自訴人所述及
    證人謝雅雯所證與事實相符而可採信。至被告二人均辯稱：
    上揭病歷載明自訴人就醫時已自述係不小心從輪椅上跌倒，
    且如被告係拉扯自訴人之右手腕，何以其受傷部分係右上臂
    云云。惟自訴人已陳明原本不欲對被告二人提出告訴，惟因
    其後被告丙○○卻對其子曾雅頌提出告訴，所以其才在告訴
    期間屆滿前之最後一日提出告訴等語。其此部分所述，並有
    高雄縣政府警察局岡山分局97年6 月29日函所檢送之被告丙○○於97年2 月15日對曾雅頌提出侵入住宅及毀損之告訴筆
    錄可參，而自訴人則迄於97年2 月29日始提起本件自訴，亦
    有自訴狀可參，自堪信為真實。從而自訴人於就醫時，對於
    親屬間爭執所受之傷害，為顧及顏面或其他因素，而未向醫
    院人員據實以告，尚符常情，尚難據此認自訴人之指述不實
    。
(三)被告二人辯稱：證人蔡尾吉已證稱並未看見被告二人傷害自
    訴人云云，惟證人蔡尾吉並非全程在場，且伊係站立於上開
    房屋外之空地，而上開房屋之大門並未打開，僅開啟小門，
    此業經其陳明在卷，是其所見尚不足為被告二人有利之認定
    。被告二人又辯稱：自訴人所述案發地點之通道甚窄，不可
    能跌倒，且自訴人之家人在側，亦不可能讓輪椅翻倒云云，
    惟該通道既可容下自訴人之輪椅，自有足夠之空間讓該輪椅
    向後傾倒，而自訴人之家人雖在旁，但未能及時扶住該輪椅
    ，自有可能。被告二人另辯稱：當天自訴人有打伊二人，且
    自訴人提起本件自訴顯係為了牽制其他案件云云，然自訴人
    當日有無對被告二人傷害，及自訴人提起本件之動機如何，
    均與本件被告二人有無傷害犯行，係屬二事。又被告雖聲請
    傳訊證人丁○○證明自訴人當日並未受傷，惟證人丁○○於
    本院審理時則稱：當日伊未目睹發之全部經過，對於自訴人
    有無受傷一事，並不清楚等語，從而其所述，亦不足為被告
    有利之認定。
三、核被告二人所為，各係犯刑法第277 條第1 項傷害罪。被告
    二人各基於傷害之犯意，非共同正犯。
四、原審認被告罪證明確，因而適用刑法第277 條第1 項、第41
    條第1 項前段，刑法施行法第1 條之1 規定，並審酌被告爰
    審酌被告二人均否認犯行，且未與自訴人和解，所犯傷害罪
    之對象又係以輪椅代步之兄嫂，行為誠有不該，惟被告丙○○因其配偶甲○○遭自訴人在房門外用力拍打房門，為幫忙
    甲○○脫離該處，而對自訴人有傷害之行為，被告甲○○則
    因自訴人之行為感到驚慌，離開現場時順勢踢傷自訴人等因
    素，始有本件之犯行，及造成自訴人之傷害非鉅等一切情狀
    ，分別量處拘役50日、10日，並諭知如易科罰金以新台幣一
    千元折算1 日。其認事用法，核無不合，量刑亦屬允當。被
    告上訴意旨否認犯罪，指摘原判決不當，均無理由，應予駁
    回。
據上論斷，應依刑事訴訟法第368條，判決如主文。
中    華    民    國    98    年    4     月    9     日
                  刑事第三庭    審判長法  官   周賢銳
                                      法  官   黃憲文
                                      法  官   黃仁松
以上正本證明與原本無異。
不得上訴。
中    華    民    國    98    年    4     月    9     日
                                      書記官   林家煜
附錄本判決論罪科刑法條：
中華民國刑法第277條
傷害人之身體或健康者，處3 年以下有期徒刑、拘役或1 千元以
下罰金。
犯前項之罪因而致人於死者，處無期徒刑或7 年以上有期徒刑；
致重傷者，處3 年以上10年以下有期徒刑。


司法院資訊處製作；財團法人民間司法改革基金會備份。
